【裁判字號】    91,訴,1221
【裁判日期】    920627
【裁判案由】    強盜等
【裁判全文】
臺灣高雄地方法院刑事判決                        九十一年度訴字第一二二一號
    公  訴  人  臺灣高雄地方法院檢察署檢察官
    被      告  丙○○
    指定辯護人  本院公設辯護人  戊○○
右列被告因強盜等案件，經檢察官提起公訴（九十一年度偵字第七七八八、七七八九
號），及檢察官移
五七七號），本院判決如左：
    主  文
丙○○連續攜帶兇器竊盜，因脫免逮捕，而當場施以脅迫，處有期徒刑柒年陸月。
扣案一字型起子壹支沒收。
    事  實
一、丙○○前曾多次犯有毒品及竊盜前科，民國八十四年間，再因竊盜案件經本院判
    處有期徒刑十月確定，甫於八十五年七月十三日執行完畢（未構成後述行為累犯
    之規定）。猶不知悔改，竟基於意圖為自己不法所有及脫免逮捕而為強暴、脅迫
    行為之概括犯意，先於九十一年三月二十三日凌晨三時五十分許，在高雄市○○
  區○○路與華德路口，攜帶足對人之生命、身體及安全構成危險，客觀上足供兇
    器使用之一字型起子一支，見陳昆明所有之車牌號碼ＬＦ－九五五六號自小客貨
    兩用車停放路旁，遂趁無人注意之際，持其所有之前開一字型起子一支，開啟該
    自小貨車駕駛座旁車門鎖後（起訴書誤植為毀損破壞車門，且毀損部分未據告訴
    ），進入車內竊得陳昆明之所有中國國際商業銀行（以下簡稱中國商銀）存摺一
    本及交通部台灣區○道○○○路局回數票小型車回數票二十五張後，適為欲放置
    物品於車內之乙○○當場發現，丙○○為脫免逮捕，遂自車內跳出逃逸，並於身
    上掉出前開陳昆明所有之中國商銀存摺一本，並於乙○○自後追趕而無力再行逃
    逸時，竟刻意持路旁之磚頭，當場向乙○○施以作勢攻擊之脅迫姿勢。嗣經乙○○嚇阻後始將前開磚頭放下，旋為隨後趕抵現場之警員當場逮捕，並扣得前開一
    字型起子一支及回數票二十五張。
二、丙○○復承上開意圖為自己不法所有及脫免逮捕之犯意，於同年四月六日凌晨三
    時二十五分許，在高雄市左營區○○○路三四五巷十九號前，見潘竹林所有之車
    牌號碼ＹＭ－一四三八號自小客車（由潘竹林之子丁○○使用）停放於自宅前之
  路邊並未上鎖，遂擅行進入車內欲竊取財物，並於在車內後座著手搜尋財物時，
    適逢甲○○駕車載丁○○返家經過上址而當場發現，丙○○乃自車內後座下車而
    未得手，並於丁○○質問丙○○為何在其車上時，為脫免逮捕即加速快跑逃離現
    場，丁○○與甲○○二人則在後追捕，旋於逃至高雄市○○區○○路二巷四十一
    號前時，因前無去路而為丁○○追及，丙○○為脫免逮捕，竟持巷內路旁之木棍
    （長約二百八十公分、寬約四公分、厚約三公分）一支，當場高舉向丁○○頭部
    揮去而當場施以強暴，幸因丁○○閃躲得當而未被擊中，丁○○隨即將丙○○制
    伏後，委請隨後趕到之甲○○報警處理，並扣得前開木棍一支。
三、案經高雄市政府警察局三民第二分局移送及丁○○訴由高雄市政府警察局左營分
    局移送臺灣高雄地方法院檢察署檢察官偵查起訴。
    理  由
壹、加重準強盜罪犯行部分：
一、訊據被告丙○○固不諱言有於九十一年三月二十三日凌晨三時五十分許，在高雄
    市○○區○○路與華德路口，攜帶一字型起子一支，趁無人注意之際，持其所有
    之前開一字型起子一支，開啟該自小貨車駕駛座旁車門鎖，進入車內竊得陳昆明
    所有之中國商銀存摺一本，適為乙○○當場發現，而於乙○○自後追趕無力再行
    逃逸時，持路旁之磚頭，當場向乙○○施以作勢攻擊之脅迫姿勢，經乙○○嚇阻
    後始將前開磚頭放下，旋為隨後趕抵現場之警員當場逮捕，並扣得前開一字型起
    子一支，且於身上起出回數票二十五張等事實，惟矢口否認有竊取存摺及回數票
    二十五張之事實，並辯稱：上開於伊身上查扣之回數票，係因伊本身為聯結車司
    機及自小客車駕駛，為伊個人所購之物，而存摺可能係伊逃離該車時掉落之物云
    云。
二、經查：
（一）被告丙○○於右揭時、地，持一字型起子，進入前開自小貨車行竊，並為乙○○自後追捕，甚而持磚頭作勢攻擊等節，業據證人乙○○迭於警訊、偵查及本
      院審理時結證綦詳，核與證人陳昆明於警訊及偵查時結證證述情節，大致相符
      ，並有一字型起子一支、贓物認領保管收據及照片十三張附卷可稽，顯見被告
      是時確有持兇器進入他人車內行竊，並為脫免逮捕而持磚頭作勢脅迫之行為甚
      明。而被告於為警查獲後，先於警訊時辯稱：係要進入車內竊取音響，並非要
      竊取回數票及存摺云云（見九十一年三月廿三日警訊筆錄參照），於偵訊時則
      辯稱：要進入車內行竊存摺及回數票，拿到回數票，但存摺沒拿到，本來還要
      再偷音響，但被抓到等語（見九十年度偵字第七七八八號卷，九十一年四月十
      二日、九十一年四月十六日，偵訊筆錄第七頁、第十頁背面參照），後再於本
      院歷次訊問時則再否認竊取存摺及回數票云云。足證被告關於是否竊取存摺及
      回數票一節前後反覆，是否可採，已有可疑。且被告先於本院審理時一再自承
      係聯結車司機，回數票係為開貨車行駛高速公路之用而自行購買云云（見本院
      九十一年六月十三日訊問筆錄），本院依職權審閱卷附之回數票照片二張均為
      小型車回數票，並非聯結車回數票，而再度質諸被告時，被告復又改辯以：該
      回數票係伊自任職之公司取出來的云云，被告對於回數票究如何取得，前後供
      述不一，且前後矛盾，所為辯解無非係事後卸責之詞，不足採信。
（二）承上說明，被告於偵查中曾自白謂行竊存摺及回數票等語，業如前述，而證人
      即被害人乙○○復一再於證述指稱：該回數票及存摺均為陳昆明所有等語（九
      十一年四月十九日偵訊、本院九十一年六月十三日、九十二年五月二十九日訊
      問筆錄參照），另證人即被害人陳昆明亦指述稱：伊於接到外甥乙○○的求救
      電話，稱伊車上有小偷，要伊馬上趕過去，伊到場後發現被告與外甥對峙中。
      並在車外拾獲被告丟棄的存摺及回數票等語（九十一年三月廿三日警訊筆錄參
      照），相互對照以觀，被告前開於偵查時之自白，核與證人乙○○、陳昆明二
      人之指述大致相符，而被告與乙○○及陳昆明二人間，僅係本案竊盜案件之加
      害人與被害人關係，渠等並未相識，則證人二人衡情應無故意誣陷被告之理，
      則證人之證言與被告前開偵查時之相符自白，堪可採信。故被告此部分之犯罪
      事證明確，其犯行洵堪認定。
貳、準強盜未遂部分：
一、訊據被告固不諱言有於右揭時、地，欲竊取潘竹林所有停放於路邊之車牌號碼Ｙ
    Ｍ－一四三八號自小客車內財物，並於著手搜尋財物時，適逢甲○○駕車載丁○○返家經過上址而當場發現而未得手，並於丁○○質問時，為脫免逮捕即加速快
    跑逃離現場，旋於逃至高雄市○○區○○路二巷四十一號前時，當場為丁○○制
    伏並為隨後趕到之甲○○報警處理等事實，惟矢口否認有脫免逮捕，而當場持木
    棍施以強暴等行為，並辯稱：伊當時僅因被丁○○追趕，而隨手將路旁之木棍推
    向丁○○，並未持以毆打丁○○云云。
二、經查：
（一）被告前開於潘竹林所有，為丁○○使用之車內，著手行竊之際，為丁○○發覺
      追趕，並持木棍毆打丁○○等行為事實，被告先於警訊時辯稱：伊被丁○○追
      逐到軍校路二巷四十一號前時，見路旁有五、六支木條，乃隨手將木條推向丁○○，並未毆打丁○○云云（九十一年四月六日警訊筆錄參照），復於偵訊時
      先辯稱：伊見自小客車沒鎖，本來要進入竊取音響，但連車門都沒踫到，就被
      發現，伊就逃跑，但被五、六人追打，伊乃推倒木棒，並未拿起木棒云云，後
      又改稱：因對方拿鋁棒，伊乃持木棍要嚇他們云云（見九十一年度偵字第七七
      八九號卷，九十一年四月十二日偵訊筆錄參照）；後又坦承稱：伊要進入車內
      偷音響，被發現而順手拿起木棒欲阻止被害人追伊。伊因一時情急想要脫逃，
      所以作勢要打被害人，但並未打到等語（見九十一年度偵字第七七八八號卷，
      九十一年四月十六日偵訊筆錄，第十頁背面參照）；又於本院訊問時辯稱：伊
      是想偷被害人車子前面一台車內的音響，但尚未進入車內云云（本院九十一年
      四月六日訊問筆錄參照），後又辯稱：該自小客車車門鎖，伊只是把車門打開
      ，尚未進入車內，就被發現。伊被追時，是將木棒推向被害人，但被害人當時
      還距離很遠，沒有砸到被害人云云（本院九十一年五月十六日、九十二年五月
      二十九日訊問筆錄參照）。足證被告對於此部分犯行之辯解，亦前後反覆，是
      否可採，實有可疑。
（二）參諸被告對於此部分之犯行，曾於偵查中自白（見九十一年度偵字第七七八八
      號卷，九十一年四月十六日偵訊筆錄參照），業如前述，另證人丁○○亦迭於
      警訊、偵查及本院審理時結證指訴稱：當天伊坐甲○○駕駛的車回家，發現被
      告自伊車內後座下來，伊上前質問被告，被告就跑，伊立刻追，追了七、八十
      公尺，追到死巷內，被告隨手拿起一木棒，用雙手將木棒高舉起，朝伊頭部上
      方揮來，伊閃躲而未被打到，然後伊遂將被告制伏，甲○○隨後趕來，伊乃請
      甲○○報警等語（九十一年四月六日警訊、同年月十五日偵訊、本院同年六月
      廿八日訊問筆錄參照），核與證人甲○○同證稱：伊開車載丁○○經過，發現
      被告自車內左後門下車，丁○○去追被告，伊跑得較慢，到達時，被告已被制
      伏等語（九十一年四月十五日偵訊、本院同年六月廿八日訊問筆錄參照），綜
      上可知，被告前開於偵查中之自白，與證人丁○○前開指訴及證人甲○○所證
      均相符合，而丁○○、甲○○不僅與被告素不相識，充其量亦僅係本案之犯罪
      被害人，衡情當無架詞構陷被告之理，故證人所證應可採信，則被告前開於偵
      查中之自白自堪認為與事實相符，且此部分之事實並有木棒一支扣案可證，故
      被告此部分之犯罪事證明確，其犯行亦堪認定，應依法論科。
參、論罪部分：
一、按刑法第三百二十九條之以強盜論，即以強盜罪相當條文處罰之意。故第三百三
    十條所謂犯強盜罪，不僅指自始犯強盜罪者而言，即依第三百二十九條以強盜論
    者，亦包括之，如此項準強盜有第三百二十一條第一項各款情形之一，自應依第
    三百三十條論處，又按刑法第三百二十九條準強盜罪之所謂施強暴或脅迫，只須
    有此行為即足，並不以致使被害人不能抗拒為必要。此與強盜罪係以強暴、脅迫
    等手段，致使被害人不能抗拒為構成要件者不同（此有最高法院八十七年度台上
    字第三○四○號及九十一年度台上字第三七四六號裁判可資參照），又按刑法之
    準強盜罪，係以竊盜或搶奪為前提，其竊盜或搶奪既遂者，即以準強盜既遂論，
    如竊盜或搶奪未遂者，即以準強盜未遂論，最高法院六十八年台上字第二七七二
    號判例意旨足資參照。查被告於前開事實欄一所示部分，攜帶一字型起子一支，
    竊取陳昆明車內財物，該一字型起子經本院當庭勘驗及對照卷附照片結果，其前
    端扁平鋒利，在客觀上對人之生命、身體及安全均足構成威脅，客觀上足供兇器
    使用，被告持以行竊得手並為乙○○發覺後，為圖脫免逮捕，進而持磚頭當場作
    勢脅迫，核其此部分所為，係犯刑法第三百三十條第一項之攜帶兇器竊盜，因脫
    免逮捕，而當場施以脅迫罪。公訴人認被告此部分之犯行，係犯同法第三百二十
    一條第一項第三款之加重竊盜罪，似有誤會，然此部分起訴之社會基本事實既屬
    同一，本院自得併予審究，並依刑事訴訟法第三百條之規定，變更起訴法條。又
    被告於前開事實欄二所示之時、地，竊取丁○○車內物品，在車內搜尋財物未得
    逞後，於下車時為人發現而逃逸，逃逸時因脫免逮捕，竟隨手持路旁木棍攻擊被
    害人而當場施以強暴，此部分所為係犯同法第三百二十九條準強盜罪，應依同法
    第三百二十八條第四項、第一項強盜未遂罪論處。（主文記載方式參見司法院刑
    事確定裁判指正第六輯，司法院第二廳八十年十月十八日【八○】廳刑一字第一
    二五九號函及司法院第一廳八十三年一月二十一日【八三】廳刑一字第○二○四
    六號函所研究意見）。另被告犯前開二罪，竊盜及脫免逮捕而當場施以強暴及脅
    迫基本構成要件均屬相同，且依被告於本院審理時亦陳稱：為竊盜行為時，只要
    被發現就會拿東西防護等語以觀（見本院九十二年九月十二日審理筆錄），足見
    被告係基於概括犯意而反覆為之，為連續犯，應依刑法第五十六條之規定，以一
    罪論以刑法第三百三十條第一項之加重準強盜罪，並加重其刑。
二、茲審酌被告曾於八十年、八十二年及八十四年間，曾犯三次竊盜罪，分別經法院
    判有期徒刑，最後一次於八十五年七月十二日執行完畢，有臺灣高等法院被告全
    國前案紀錄表附卷可稽，本案雖不構成刑法上累犯之規定，但足見被告素行不佳
    ，又被告為聯結車司機有正當職業，此為被告所自承，且年輕力壯，卻仍為一己
    貪念而行竊他人財物，足證被告並無尊重他人財產權之觀念，且其犯罪經人發現
    時，為圖脫免逮捕而持磚頭、木棍等物品恃強以強暴及脅迫他人，犯罪動機及手
    段顯逾社會一般人得以容忍程度、其目的及其品行，均有可議，惟所竊得之財物
    不多，被害人之損失不大及其他一切情狀，爰量處如主文所示之刑，以示懲儆。
    扣案一字起子一支，係被告所有，供犯罪所用之物，業經被告所供明，爰依刑法
    第三十八條第一項第二款規定，宣告沒收。
肆、台灣高雄地方法院檢察署檢察官聲請併辦九十一年度偵字第七○三八號及九十一
    年偵字第六五七七號被告竊盜部分，經本院依職權審閱卷附資料及事實，核與本
    案被告前開起訴經論罪科刑部分係屬相同事實，本院自得併予審究；另檢察官聲
    請併辦九十一年度偵字第一七五○一號、九十一年度偵字第二一三八三號、九十
    一年度偵字第一二四五八號被告涉犯竊盜罪嫌部分，與本案被告前開起訴經本院
    分別論以準強盜罪及加重準強盜罪部分，核均無裁判上一罪關係，本院無從併案
    審理，應予退回由檢察官續行偵辦，附此敘明。
據上論斷，應依刑事訴訟法第二百九十九條第一項前段、第三百條，刑法第五十六條
、第三百三十條第一項、第三十八條第一項第二款，判決如主文。
本案經檢察官李允煉到庭執行職務。
中      華      民      國    九十二    年      六      月     二十七   日
                              臺灣高雄地方法院刑事第六庭
                                  法  官  邱基峻
右正本證明與原本無異。
如不服本判決，應於判決送達後十日內，向本院提出上訴狀。
                              書記官  顏平國
中    華    民    國      九十二      年      六      月      三十      日
附錄本判決論罪之法條：
附錄本件論罪條文：
中華民國刑法第三百三十條
犯強盜罪而有第三百二十一條第一項各款情形之一者，處七年以上有期徒刑。
前項之未遂犯罰之。
刑法第三百二十一條第一項第三款
犯竊盜罪而有左列情形之一者，處六月以上五年以下有期徒刑：
一  於夜間侵入住宅或有人居住之建築物、船艦，或隱匿其內而犯之者。
二  毀越門扇、牆垣或其他安全設備而犯之者。
三  攜帶兇器而犯之者。
四  結夥三人以上而犯之者。
五  乘火災、水災或其他災害之際而犯之者。
六  在車站或埠頭而犯之者。
前項之未遂罰之。


司法院資訊處製作；財團法人民間司法改革基金會備份。
